臺灣臺中地方法院刑事判決  
110年度訴字第2023號
公  訴  人  臺灣臺中地方檢察署檢察官
被      告  林宏韋


                    （現另案於法務部○○○○○○○○○○○執行中）
上列被告因詐欺案件，經檢察官提起公訴（110年度偵字第27324
號），被告就被訴之事實為有罪陳述，經告知被告簡式審判程序
之旨，並聽取當事人意見後，本院裁定進行簡式審判程序，判決
如下：
    主      文
林宏韋犯以網際網路對公眾散布而犯詐欺取財未遂罪，處有期徒
刑捌月。扣案如附表所示之物均沒收。
    事實及理由
一、本案犯罪事實及證據，除證據部分增列被告林宏韋於本院行
    準備、審理程序時之自白、臺灣尖端生技醫藥股份有限公司
    民國110年11月2日毒品證物鑑定分析報告（鑑定結果：扣案
    如附表編號1所示之物未檢出含法定毒品）外，餘均引用檢
    察官起訴書之記載（如附件）。
二、論罪科刑：
（一）按刑法第339條之4第1項第3款之加重詐欺罪，係以對不特
      定多數之公眾散布詐欺訊息為要件。行為人若係基於詐欺
      不特定民眾之犯意，利用網際網路等傳播工具，刊登虛偽
      不實之廣告，以招徠民眾，遂行詐騙；縱行為人尚須對受
      廣告引誘而來之被害人，續行施用詐術，始能使之交付財
      物，仍係直接以網際網路等傳播工具向公眾散布詐欺訊息
      ，無礙成立加重詐欺罪。易言之，倘行為人有以上開傳播
      工具，對於不特定人或多數人散布不實訊息，以招徠民眾
      ，進而遂行詐欺行為，即已具備上開加重詐欺罪之構成要
      件（最高法院108年度台上字第1069號判決意旨參照）。
      查被告所犯上述詐欺取財犯行，係利用網際網路，在不特
      定人或多數人得共見共聞之UT聊天室，刊登出售毒品之虛
      偽不實訊息，足認被告所為與刑法第339條之4第1項第3款
      之加重詐欺罪構成要件相符。核被告所為，係犯刑法第33
      9條之4第2項、第1項第3款之以網際網路對公眾散布而犯
      詐欺取財未遂罪。被告已著手實行加重詐欺犯行，僅因警
      員佯裝買家虛與交易，致被告事實上不能真正取得財物而
      未遂，爰依刑法第25條第2項之規定，按既遂犯之刑度減
      輕其刑。
（二）爰審酌被告犯罪之動機、目的、手段，其行為所造成之危
      害，並考量被告犯後坦承犯行之態度，兼衡其前科素行（
      見卷附臺灣高等法院被告前案紀錄表、刑案資料查註紀錄
      表），於審理程序中自陳國中肄業之智識程度，入監之前
      受僱擔任倉庫管理人員，當時月收入新臺幣2萬多元，當
      時與其母、妻同住，其母需其扶養，經濟狀況勉持等一切
      情狀，量處如主文所示之刑，以資懲儆。
三、沒收：
　　按供犯罪所用之物，屬於犯罪行為人者，得沒收之，刑法第
    38條第2項前段定有明文。扣案如附表所示之物，係被告所
    有並供本案犯行之用（編號1部分，被告原僅帶1包粗鹽到場
    ，因重量超過約定出售之重量，乃臨時將超出重量之粗鹽分
    裝為另1包），業據被告於警詢、偵訊中供述無訛。考量該
    等物品顯與本案犯行所生損害關係密切，為預防並遏止犯罪
    ，有沒收之必要，爰依上開規定宣告沒收。
四、依刑事訴訟法第273條之1第1項、第299條第1項前段、第310
    條之2、第450條第1項、第454條，刑法第339條之4第1項第3
    款、第2項、第25條第2項、第38條第2項前段，刑法施行法
    第1條之1第1項，判決如主文。
五、如不服本判決應於收受判決後20日內向本院提出上訴書狀，
    並應敘述具體理由；其未敘述上訴理由者，應於上訴期間屆
    滿後20日內向本院補提理由書（均須按他造當事人之人數附
    繕本）。切勿逕送上級法院。
本案經檢察官白惠淑提起公訴，由檢察官葉芳如到庭執行職務。
中　　華　　民　　國　　111 　年　　6 　　月　　28　　日
　　　　　　　　　刑事第十七庭  法  官  吳欣哲  
以上正本證明與原本無異。
　　　　　　　　　　　　　　　  書記官　張珮琦
中　　華　　民　　國　　111 　年　　6 　　月　　29　　日
附錄本案論罪科刑法條全文：
中華民國刑法第339條之4
犯第三百三十九條詐欺罪而有下列情形之一者，處一年以上七年
以下有期徒刑，得併科一百萬元以下罰金：
一、冒用政府機關或公務員名義犯之。
二、三人以上共同犯之。
三、以廣播電視、電子通訊、網際網路或其他媒體等傳播工具，
     對公眾散布而犯之。
前項之未遂犯罰之。
附表：
編號 物品名稱及數量 1 粗鹽2包 2 電子磅秤1臺 3 realme XT行動電話1支（含門號0000000000號SIM卡1張） 

--------------------------------------------------------
附件：
臺灣臺中地方檢察署檢察官起訴書
                                    110年度偵字第27324號
　　被　　　告　林宏韋　男　33歲（民國00年0月00日生）
　　　　　　　　　　　　住○○市○○區○○街000號3樓之6
　　　　　　　　　　　　國民身分證統一編號：Z000000000號
上列被告因加重詐欺案件，業經偵查終結，認應提起公訴，茲將
犯罪事實及證據並所犯法條分敘如下：
        犯罪事實
一、林宏韋無毒品來源而欲獲利，欲佯以宣稱販賣第二級毒品為
    施用詐術之手段，再交付賣家一般粗鹽來獲取高額利潤。於
    民國109年8月27日，在不詳地點，林宏韋意圖為自己不法之
    所有，基於加重詐欺取財之犯意，欲以上開方式為施用詐術
    之手段，先利用設備連結至網際網路，以「台中→假日缺執
    密我」之暱稱（下稱：系爭帳號）上網登入UT聊天室，並以
    「缺執密我」之文字暗示交易毒品而佯向不特定買家兜售毒
    品。嗣因員警執行網路巡邏勤務，發現上情，由員警於110
    年8月27日晚上，以暱稱「一ㄏ」之帳號喬裝買家，林宏韋表
    示：「你要？半七。1錢14自取可減1000」，員警則要求與
    林宏韋互加通訊軟體LINE後，雙方合意以1錢甲基安非他命
    新臺幣(下同)1萬3000元之價格交易，並約定於同日晚上在
    臺中市○○區○○街000號前見面交易。林宏韋則隨即前往某五
    金行購買約價值100多元之粗鹽及夾鏈袋，並分裝為毛重4.2
    2公克、1.11公克之粗鹽2包，欲與喬裝買家之員警交易。林
    宏韋明知其係攜帶粗鹽2包前往交易，均不含毒品成分，竟
    仍駕駛車牌號碼000-0000號自用小客車，前往臺中市○○區○○
    街000號前，欲將之販售予無購毒真意、喬裝買家之員警。
    於同年月28日凌晨1時13分許，林宏韋要求員警上車與其交
    易，員警上車後，林宏韋則駕駛車輛至臺中市○○區○○街00號
    停駛，並偽將粗鹽放置在電子磅秤上展示重量，表示重量超
    過1錢，而欲取信於員警，並進而準備向員警收取毒品價金1
    萬3000元，員警確認為結晶物之後，隨即出示證件表明身分
    ，並依法逮捕林宏韋，及扣得如附表所示之物，林宏韋因而
    加重詐欺未遂。
二、案經新北市政府警察局新莊分局報告偵辦。
        證據並所犯法條
一、訊據被告林宏韋僅對其涉犯詐欺取財未遂犯行表示認罪，惟
    上開犯罪事實，有員警職務報告、新莊分局福營派出所與被
    告間之UT聊天室對話紀錄、LINE對話紀錄、現場交易譯文、
    新北市政府警察局新莊分局搜索扣押筆錄、扣押物品目錄
    表、查獲毒品案初步檢驗報告書、現場照片及扣案物照片在
    卷可稽。復有附表所示之物扣案可憑。均足證被告涉犯本件
    加重詐欺取財未遂之犯行，事證明確，其犯嫌應堪認定。
二、按刑事偵查技術上有所謂之「誘捕偵查」，依美、日實務運
    作，「誘捕偵查」可區分為二種類型，一為「創造犯意型之
    誘捕偵查」，一為「提供機會型之誘捕偵查」。前者，係指
    行為人原無犯罪之意思，純因具有司法警察權者之設計誘陷
    ，以唆使其萌生犯意，待其形式上符合著手於犯罪行為之實
    行時，再予逮捕者而言，實務上稱之為「陷害教唆」；後者
    ，係指行為人原已犯罪或具有犯罪之意思，具有司法警察權
    之偵查人員於獲悉後為取得證據，僅係提供機會，以設計引
    誘之方式，佯與之為對合行為，使其暴露犯罪事證，待其著
    手於犯罪行為之實行時，予以逮捕、偵辦者而言，實務上稱
    此為「釣魚偵查」。關於「創造犯意型之誘捕偵查」所得證
    據資料，係司法警察以引誘或教唆犯罪之不正當手段，使原
    無犯罪故意之人因而萌生犯意而實行犯罪行為，進而蒐集其
    犯罪之證據而予以逮捕偵辦。縱其目的在於查緝犯罪，但其
    手段顯然違反憲法對於基本人權之保障，且已逾越偵查犯罪
    之必要程度，對於公共利益之維護並無意義，其因此等違反
    法定程序所取得之證據資料，應不具證據能力；而關於「提
    供機會型之誘捕偵查」型態之「釣魚偵查」，因屬偵查犯罪
    技巧之範疇，並未違反憲法對於基本人權之保障，且於公共
    利益之維護有其必要性，故依「釣魚」方式所蒐集之證據資
    料，非無證據能力，最高法院85年度第4次刑事庭會議及同
    院97年度台上字第5667號判決意旨可資參照。經查：
    被告於110年8月27日，以系爭帳號上網登入UT聊天室，以「
    缺執密我」暗示交易毒品之廣告佯向不特定買家兜售乙節，
    業據被告供承不諱。則被告已有著手以網際網路對公眾散布
    而向員警施用詐術之客觀犯行及加重詐欺取財之主觀犯意，
    僅因買方為員警假扮，並無實際購買之真意，而尚未達既遂
    之程度，故被告此部分所為應以未遂論處。
三、核被告所為，係犯刑法第339條之4第2項、第1項第3款之以
    網際網路對公眾散布而犯詐欺取財未遂罪嫌。其所涉加重詐
    欺取財未遂部分，依刑法第25條第2項之規定，得減輕其刑
    。又本件扣得如附表所示之物，為被告所有供其詐欺員警使
    用之工具，請依刑法第38條第2項前段規定，宣告沒收。
四、報告意旨認被告所為，另涉犯毒品危害防制條例第4條第6
    項、第2項之販賣第二級毒品未遂罪嫌。惟查：扣案如附表
    編號1所示之物，經初步鑑驗後，結果呈安非他命陰性反應
    乙節，有初步檢驗報告書在卷可參。是上開扣案物既不含毒
    品成分，被告所為自與販賣毒品之構成要件未合，報告意旨
    尚有誤會。惟此部分因與前揭經起訴部分為同一事實，應為
    起訴效力所及，爰不另為不起訴處分，併此敘明。
五、依刑事訴訟法第251條第1項提起公訴。 
  　此　致
臺灣臺中地方法院
中　　華　　民　　國　 110　　年　　10 　　月　　1　　日
　　　　　　　　　　　　　　檢察官  白惠淑
本件正本證明與原本無異
中　　華　　民　　國　 110　　年　　10　　月　　26　　日
                            書記官  李峻銘
附錄本案所犯法條全文
中華民國刑法第339條之4
犯第 339 條詐欺罪而有下列情形之一者，處 1 年以上 7 年以
下有期徒刑，得併科 1 百萬元以下罰金：
一、冒用政府機關或公務員名義犯之。
二、三人以上共同犯之。
三、以廣播電視、電子通訊、網際網路或其他媒體等傳播工具，
    對公眾散布而犯之。
前項之未遂犯罰之。
附表：
編號 物品名稱 數量 單位 1 粗鹽 2 包 2 電子磅秤 1 臺 3 realme XT手機 (含SIM卡門號0000000000號) 1 支